【裁判字號】    89,交易,575
【裁判日期】    900216
【裁判案由】    公共危險等
【裁判全文】
臺灣板橋地方法院刑事判決                        八十九年度交易字第五七五號
    公  訴  人  臺灣板橋地方法院檢察署檢察官
    被      告  乙○○
右列被告因公共危險等案件，經檢察官提起公訴（八十九年度偵字第一九一一四號）
，本院判決如左：
    主  文
乙○○服用酒類，不能安全駕駛動力交通工具而駕駛，處有期徒刑肆月，如易科罰金
以佰元折算壹日；又因過失傷害人，處有期徒刑肆月，如易科罰金以佰元折算壹
日；應執行有期徒刑柒月，如易科罰金以佰元折算壹日。
    事  實
一、乙○○係國民小學畢業，明知酒後吐氣所含酒精成份超過每公升○點二五毫克以
    上者不得駕車，仍於民國八十九年十月五日下午二時餘許在臺北縣三重市○○街
    之某葬儀社內飲下一瓶紹興酒，已至不能安全駕駛動力交通工具之程度，猶執意
    於同日下午四時二十餘分許無照駕駛牌照ＱＴＯ─六九五號機車（以下簡稱為「
    陳車」）自三重市○○街右轉龍濱路至某雜貨店購物後迴轉，沿龍濱路往長元街
    方向行駛，於當天下午四時三十分許途經龍濱路與秀江街口欲左轉回葬儀社，原
    應暫停讓同為幹道之直行車先行後至交岔路口中心處左轉；而當時為晴天、有自
    然光線之下午，該路段視距良好，為乾燥、平坦、無缺陷、無障礙之柏油路面，
    其意識未至心神喪失或精神耗弱，所駕車輛機件正常，並無不能注意之情事，竟
    未暫停讓同為幹道之直行車先行，即在交岔路口中心處前跨過斑馬線搶先左轉，
    使騎乘牌照ＧＦＲ─七一九號機車由對向先駛入路口之甲○○因閃避不及，遭陳
    車車頭撞擊其左側倒地，為此受有右足姆趾挫裂傷、右上肢多處挫擦傷之傷害。
    肇事後乙○○被警員黃富銘帶回臺北縣警察局三重分局長泰派出所，於當天下午
    五時許就直線步行十公尺後走回原地及雙腳拼攏後兩手貼緊大腿單將腳抬高離地
    十五公分不動靜止三十秒兩項生理平衡檢測均不合格，嗣於同日下午五時三十一
    分許測得其口中呼氣所含酒精濃度高達每公升一點六零毫克。
二、案經甲○○訴由臺灣板橋地方法院檢察署檢察官偵查起訴。
    理  由
一、右揭事實業據被告乙○○迭於偵、審中坦承不諱，核告訴人甲○○之指訴及警員
    黃富銘所證現場處理及為酒精濃度、生理平衡檢測之經過相符，並有酒精測試值
    紙卷、生理平衡檢測紀錄表各一紙、舉發違反道路交通管理事件知單二紙、照片
    六幀等影本及道路交通安全事故調查表、診斷證明書各一紙在卷可稽；而依警製
    現場圖及照片所示，兩車撞擊後，陳車係停在告訴人行向之龍濱路車道上、靠近
    己側之斑馬線前，於其車後之斑馬線上遺有斜向之煞車痕，被告亦供稱：「案發
    時我無駕照，：：：（是不是未到斑馬線就搶先左轉，打算從辦喪事棚子旁邊穿
    過去？）對的。：：當時我看沒車子我就慢慢騎過去未暫停下來。：：（知不知
    道要走到路口中心點才可以左轉？）走斑馬線旁邊就可以左轉。（如何與對方相
    撞？）機車前面把手撞到歪掉，對方機車的左邊被我撞到，我撞到之前有剎車但
    滑倒了，我看倒對方時她已到黃色網狀線上了，距離我三、四台機車的距離，：
    ：我剎車時在班馬線上滑倒，」（見本院九十年一月八日訊問筆錄），足證無照
    駕駛之被告於酒後未暫停讓同為幹道、已先入路口之直行車先行，即搶先左轉為
    本件車禍發生原因。
二、按駕駛人呼氣中所含酒精濃度達每公升零點二五、零點四○、零點五五、零點七
    五、零點八五毫克時，其肇事率分別為一般正常人之二倍、六倍、十倍、二十五
    倍、五十倍（藍三印編譯「道路交通心理學」八十五年版第二八六頁參照），血
    液中之酒精濃度如介於零點一五至零點五間（相當於呼氣所含酒精濃度每公升零
    點七五毫克至二點五毫克）其視線搖晃、駕駛人已進入恍忽狀態，判斷及理解與
    事實不符，駕駛不穩定，如高於零點五（相當於呼氣所含酒精濃度每公升二點五
    毫克）以上，根本無法開車（八十七年度中央警察大學交通學系暨交通管理研究
    所程玉傑著「酒後駕駛執法程與品保制度規劃」參照），茲被告飲酒後自秀江街
    右轉龍濱路購物後迴轉即於路口肇事，嗣於警局內為事實欄所述二項生理平衡檢
    測均不合格，所測得其口中呼氣之酒精濃度亦高達每公升一點六零毫克，參以證
    人黃富銘陳稱被告當時站不穩，講話顛三倒四或答非所問（見本院九十年二月一
    日訊問筆錄），被告亦供稱：「當時我人茫茫的，不太清楚了，我騎到案發地應
    該是一、二分鐘，：：我撞到告訴人前並未發生車禍，：：是眼晴看不清楚才撞
    到」（見本院九十年一月八日訊問筆錄），顯見其飲酒後雖未心神喪失或精神耗
    弱，但其駕駛效能明顯減弱，已至不能安全駕駛動力交通工具之程度。
三、查汽車駕駛執照為駕駛汽車之許可憑證，未領有駕駛執照駕車者，除科處罰鍰外
    ，應扣留其牌照、禁止行駛；同為幹、支道車行駛至交岔路口，除轉彎車已達中
    心線處開始轉彎者外，轉彎車應暫停讓直行車先行；汽車左轉彎時應行至交岔路
    口中心處左轉，不得佔用來車道搶先左轉；如飲酒後其吐氣所含酒精成份超過每
    公升零點二五毫克以上者，不得駕車，道路交通管理處罰條例第二十一條第一項
    第一款、道路交通安全規則第五十條第一項、第一百零二條第一項第二款、第四
    款、第六款但書分別定有明文，依被告之知識程度，其騎乘機車自應注意遵守前
    開規定；而事故發生時為晴天之下午，該路段視距良好，係乾燥、平坦、無缺陷
    、無障礙物之柏油路面，為道路交通事故報告表所明載，被告自承其意識清楚，
    所駕車輛除後煞車稍差外，前煞車及其餘機件正常，即無不能注意之情事，竟於
    未暫停讓已先出路口之直行車先行即搶先左轉肇事，就本件車禍之發生即有過失
    ，且其行為與告訴人被撞受傷間復有相當之因果關係，自應負過失罪責。是本件
    事證明確，被告之犯行堪以認定，自應依法論科。
四、核被告所為係犯刑法第一百八十五條之三之公共危險罪及第二百八十四條第一項
    前段之過失傷害罪，所犯二罪係構成要件互異之個別獨立行為，其分別保護之公
    共安全與個人之生命、身體法益亦非同一，自應分論併罰（刑事法律專題研究(十七)
    第三五九頁專題研究意旨參照），其無駕駛執照騎車致人受傷，依道路交通管理
    處罰條例第八十六條第一項規定應加重其刑至二分之一。茲被告無犯罪前科，有
    臺灣高等法院被告前案全國前案紀錄表可憑，其於案發後尚未與告訴人和解等情
    為其所自承，爰審酌被告之品行、傷害部分之過失程度及酒後駕車部分犯罪之動
    機、目的、手段、所生之危害，暨其坦承肇事，惟未賠償對方損害之態度等一切
    情狀，量處如主文所示之刑，並宣告易科罰金之折算標準，兼定其應執行之刑，
    資以懲儆。
據上論斷，應依刑事訴訟法第二百九十九條第一項前段，刑法第一百八十五條之三、
第二百八十四條第一項前段、第五十一條第五款、第四十一條第一項前段、第二項，
道路交通管理處罰條例第八十六條第一項，罰金罰鍰提高標準條例第一條前段、第二
條，判決如主文。
本案經檢察官陳孟黎到庭執行職務
中      華      民      國    九十      年      二      月     十六     日
                                      臺灣板橋地方法院交通法庭
                                          法  官  周建興
右正本證明與原本無異。
如不服本判決，應於判決送達後十日內，向本院提出上訴狀。
                                          書記官  許清秋
中      華      民國    九十      年      二      月     十六     日
刑法第二百八十四條
因過失傷害人者，處六月以下有期徒刑、拘役或五百元以下罰金。致重傷者，處一年
以下有期徒刑、拘役或五百元下罰金。
從事業務之人，因業務上之過失傷害人者，處一年以下有期徒刑、拘役或一千元以下
罰金。致重傷者，處三年以下有期徒刑、拘役或二千元以下罰金。


司法院資訊處製作；財團法人民間司法改革基金會備份。
